【裁判字號】    98,上易,549
【裁判日期】    980831
【裁判案由】    業務侵占等
【裁判全文】
臺灣高等法院高雄分院刑事判決         98年度上易字第549號
上  訴  人
即  被  告    丙○○
                        另住高.
上  訴  人
即  被  告    乙○○
上  訴  人
即  被  告    甲○○
上列上訴人因業務侵占等案件，不服臺灣高雄地方法院98年度審
易字第573 號中華民國98年6 月30日第一審判決（起訴案號：臺
灣高雄地方法院檢察署98年度偵字第853 號），提起上訴，本院
判決如下：
     主  文
上訴駁回。
    事  實
一、丙○○、乙○○分別自民國（以下同）95年9 月21日、95年
    5 月24日起，均受僱於丁○○，擔任「東品行」之受僱司機
    兼送貨員，負責運送三花牌奶精予客戶，並遇有客戶退貨時
    ，則代表丁○○即「東品行」受領客戶退還之三花牌奶精，
    以繳回「東品行」，而對客戶退還交付之三花牌奶精，具有
    業務上之持有關係，而均為從事業務之人，詎丙○○與乙○○共同基於意圖為自己不法所有之犯意聯絡，先後於附表一
    所示之時間，因執行送貨業務之機會，而代表丁○○受領客
    戶「東春工業原料行」退還如附表一所示每箱價值新臺幣（
    下同）1,300 元之三花牌奶精後，以易持有為所有之意思，
    予以侵占入己，並隨即將其等2 人共同侵占之上開三花牌奶
    精，合計共16.5箱，先後於附表一所示之時間，以低於市價
    之1,000 元價格，出售予經營「好記茶坊」之甲○○。
二、丙○○與乙○○另又共同基於意圖為自己不法所有之犯意聯
    絡，先於97年10月14日下午某時許，在「東品行」設於高雄
    縣鳳山市○○路229 號之倉庫內，由乙○○駕駛堆高機，將
    丁○○所有放置於倉庫內之三花牌奶精34箱（每箱24包，共
    816 包），搬運至丙○○所駕駛之貨車內，再由丙○○駕駛
    該貨車將前開34箱三花牌奶精載離現場，而共同竊得丁○○
    所有之三花牌奶精34箱後，又於97年10月21日某時許，在同
    一倉庫內，以同一手法，共同竊取丁○○所有之三花牌奶精
    8 箱（每箱24包，共192 包），得手後，將竊得之三花牌奶
    精34箱、8 箱，於附表二編號9 至10所示之時間，變賣予甲○○牟利。
三、甲○○明知丙○○與乙○○於附表二所示之時間，在其所經
    營而設於高雄縣鳳山市○○路506 號之「好記茶坊」，兜售
    之三花牌奶精，係屬來路不明之贓物，竟仍分別基於故買贓
    物之犯意，以低於市價之1,000 元價格，先後10次向丙○○
    、乙○○購買如附表二所示之三花牌奶精。丙○○、乙○○
    得款後，即朋分花用。嗣因擔任「東品行」會計之張儷玲，
    於97年10月21日清點庫存時，發現存貨短缺，經調閱「東品
    行」對面高雄客運監視系統之錄影畫面後，發現丙○○、乙○○竊取三花牌奶精之過程，乃報警處理，經警於97年11月
    11日上午10時35分許，至「好記茶坊」扣得丁○○失竊之三
    花牌奶精共39包，始循線查獲上情。
四、案經丁○○即東品行訴由高雄縣政府警察局鳳山分局移送臺
    灣高雄地方法院檢察署檢察官偵查起訴。
    理  由
一、上揭事實，業據上訴人丙○○、乙○○、甲○○均坦承不諱
    ，核與證人即被害人丁○○、「東品行」會計張儷玲證述情
    節相符，並有監視錄影畫面照片6 張、現場蒐證照片6 張、
    「東品行」進貨明細批號單2 張、出貨單2 張、人事資料卡
    2 份，以及贓證物認領保管單、貨單利潤明細報表、工作日
    報表、出倉單各1 份附卷可稽，事證明確，上訴人丙○○、
    乙○○、甲○○犯行均已堪認定。
三、核上訴人丙○○、乙○○就事實一所為，均係各犯刑法第33
    6 條第2 項之業務侵占罪（8 罪），就事實二所為，均係各
    犯刑法第320 條第1 項之竊盜罪（2 罪）。核甲○○事實三
    所為，均係犯刑法第349 條第2 項之故買贓物罪（10罪）。
    上訴人丙○○、乙○○之間，就上開所犯8 次業務侵占及2
    次竊盜犯行，均具有犯意聯絡與行為分擔，均應論以共同正
    犯。上訴人丙○○、乙○○就所犯上開業務侵占及2 次竊盜
    犯行，均犯意個別，應予分論併罰。上訴人甲○○就所犯如
    附表二所示之10次故買贓物犯行，亦犯意個別，應分論併罰
    。上訴人丙○○、乙○○所犯上開業務侵占與竊盜犯行，係
    因「東品行」會計張儷玲於97年10月21日清點庫存時，發現
    短少，並調取「東品行」對面高雄客運監視系統之錄影畫面
    後，發現上訴人丙○○、乙○○涉及盜取「東品行」之貨品
    ，遂於97年11月3 日報警處理，警方因而通知上訴人丙○○
    、乙○○到場詢問，再移由檢察官偵查，經檢察官偵查後，
    認上訴人丙○○與乙○○除竊盜三花牌奶精變賣外，尚將受
    領客戶退還之三花牌奶精，予以侵占變賣，此有證人張儷玲
    、上訴人丙○○、乙○○之警詢、偵查筆錄等資料在卷可憑
    ，是警察機關早於97年11月3 日，即已知悉如附表二所示之
    三花牌奶精，遭上訴人丙○○、乙○○以非法方式取得之犯
    罪事實，至於其等究為竊盜或侵占，僅屬事後之法律評價問
    題，上訴人丙○○、乙○○既非於警察機關未發覺「東品行
    」之三花牌奶精遭人非法變賣前，自行供出犯罪，致不符自
    首要件，上訴人丙○○主張就所犯業務侵占部分，應屬自首
    而得減輕其刑云云，容有未合，附此敘明。
三、原審適用刑法第28條、第336 條第2 項、第320 條第1 項、
    第349 條第2 項、第41條第1 項前段、第51條第5 款、第6
    款，刑法施行法第1 條之1 規定，並審酌上訴人丙○○、乙○○因一己之貪念，而藉職務上之機會，受領客戶退還之如
    附表一所示之三花牌奶精後，予以侵占入己，擅自以低於市
    價販賣予上訴人甲○○，又監守自盜，先後2 次竊取丁○○
    存放於倉庫之三花牌奶精，損害丁○○之財產權益，上訴人
    甲○○故買來路不明之三花牌奶精，除影響市場交易秩序，
    阻礙丁○○追索之困難，其等犯後已坦承犯行，尚具悔意，
    及侵占、竊盜、故買贓物之次數、數量等一切情狀，分別量
    處上訴人丙○○、乙○○2 人業務侵占部分每罪各有期徒刑
    6 月（各8 罪），竊盜部分每罪各有期徒刑4 月（各2 罪）
    ，上訴人甲○○故買贓物部分每罪各拘役20日（共10罪），
    併均諭知如易科罰金以新台幣1 千元折算1 日。並定上訴人
    丙○○、乙○○之應執行刑各為有期徒刑1 年，上訴人甲○○之應執行刑為拘役100 日，併均諭知如易科罰金均以新台
    幣1 千元折算1 日。經核原判決認事用法並無不合，量刑亦
    屬適當，上訴人丙○○、乙○○、甲○○上訴指摘原判決量
    刑過重，均為無理由，均應予駁回。
據上論結，應依刑事訴訟法第368條，判決如主文。
本案經檢察官許美女到庭執行職務。
中    華    民    國    98    年    8     月    31    日
                  刑事第六庭    審判長法  官   王憲義
                                      法  官   邱永貴
                                      法  官   張盛喜
以上正本證明與原本無異。
不得上訴。
中    華    民    國    98    年    8     月    31    日
                                      書記官   黃一秋
附錄本判決論罪科刑法條：
刑法第336條
對於公務上或因公益所持有之物，犯前條第1 項之罪者，處1 年
以上7 年以下有期徒刑，得併科5,000 元以下罰金。
對於業務上所持有之物，犯前條第1 項之罪者，處6 月以上5 年
以下有期徒刑，得併科3,000 元以下罰金。
前2項之未遂犯罰之。
刑法第320條
意圖為自己或第三人不法之所有，而竊取他人之動產者，為竊盜
罪，處5 年以下有期徒刑、拘役或5 百元以下罰金。
意圖為自己或第三人不法之利益，而竊佔他人之不動產者，依前
項之規定處斷。
前二項之未遂犯罰之。
刑法第349條
收受贓物者，處 3 年以下有期徒刑、拘役或 5 百元以下罰金。
搬運、寄藏、故買贓物或為牙保者，處5 年以下有期徒刑、拘役
或科或併科1 千元以下罰金。
因贓物變得之財物，以贓物論。
附表一：
  ┌──┬───────┬────────┬───────┐
  │編號│  時  間      │侵占客體及數量  │  備      註  │
  ├──┼───────┼────────┼───────┤
  │ 1  │97年3 月18日  │三花牌奶精 2箱  │              │
  ├──┼───────┼────────┼───────┤
  │ 2  │97年4 月22日  │三花牌奶精 2.5箱│              │
  ├──┼───────┼────────┼───────┤
  │ 3  │97年4 月29日  │三花牌奶精 2箱  │              │
  ├──┼───────┼────────┼───────┤
  │ 4  │97年5 月間某日│三花牌奶精 2箱  │              │
  ├──┼───────┼────────┼───────┤
  │ 5  │97年6 月間某日│三花牌奶精 2箱  │              │
  ├──┼───────┼────────┼───────┤
  │ 6  │97年7 月間某日│三花牌奶精 2箱  │              │
  ├──┼───────┼────────┼───────┤
  │ 7  │97年8 月間某日│三花牌奶精 2箱  │              │
  ├──┼───────┼────────┼───────┤
  │ 8  │97年9 月間某日│三花牌奶精 2箱  │              │
  └──┴───────┴────────┴───────┘
附表二：
  ┌──┬───────┬───────┬────────┐
  │編號│  時  間      │價格（新臺幣）│故買之贓物與數量│
  ├──┼───────┼───────┼────────┤
  │ 1  │97年3 月18日  │1,000元       │三花牌奶精 2箱  │
  ├──┼───────┼───────┼────────┤
  │ 2  │97年4 月22日  │1,000元       │三花牌奶精 2.5箱│
  ├──┼───────┼───────┼────────┤
  │ 3  │97年4 月29日  │1,000元       │三花牌奶精 2箱  │
  ├──┼───────┼───────┼────────┤
  │ 4  │97年5 月間某日│1,000元       │三花牌奶精 2箱  │
  ├──┼───────┼───────┼────────┤
  │ 5  │97年6 月間某日│1,000元       │三花牌奶精 2箱  │
  ├──┼───────┼───────┼────────┤
  │ 6  │97年7 月間某日│1,000元       │三花牌奶精 2箱  │
  ├──┼───────┼───────┼────────┤
  │ 7  │97年8 月間某日│1,000元       │三花牌奶精 2箱  │
  ├──┼───────┼───────┼────────┤
  │ 8  │97年9 月間某日│1,000元       │三花牌奶精 2箱  │
  ├──┼───────┼───────┼────────┤
  │ 9  │97年10月14日  │1,000元       │三花牌奶精34箱  │
  ├──┼───────┼───────┼────────┤
  │10  │97年10月21日  │1,000元       │三花牌奶精 8箱  │
  └──┴───────┴───────┴────────┘


司法院資訊處製作；財團法人民間司法改革基金會備份。
